---
title: "La fonction decat (SensoMineR)"
output: 
  learnr::tutorial:
    progressive: true
    allow_skip: true
runtime: shiny_prerendered
---

```{r setup, include=FALSE}
library(learnr)
library(SensoMineR)
library(FactoMineR)
library(shiny)
library(ggplot2)
library(dplyr)
knitr::opts_chunk$set(echo = FALSE)
data("perfumes_qda_experts")

```

## Introduction

### decat ?

L’objectif de ce tutoriel est de découvrir comment fonctionne la fonction `DECAT` (Description of CATegories) du package `SensoMineR`au travers de données sensorielles.

Cette fonction vise à mettre en évidence les attributs sensoriels les plus caractéristiques en fonction de l’ensemble des produits, dans son ensemble, et de chacun des produits en particulier.

Elle à été conçue pour tester l’effet principal d’une variable categorielle (F-test) et la significativité de ses coefficients (T-test) pour un ensemble de variables endogènes et un modèle d’analyse de variance donné. Dans la plupart des cas, l’effet principal est l’effet produit et les variables endogènes sont les descripteurs sensoriels.


## La fonction decat


```{r,echo=TRUE, eval=FALSE, include=TRUE}
decat(donnee, formul, firstvar, lastvar = length(colnames(donnee)), 
    proba = 0.05, graph = TRUE, col.lower = "mistyrose", 
    col.upper = "lightblue", nbrow = NULL, nbcol = NULL, random = TRUE)

```

### Les paramètres :

Voici les parmètres nécessaires pour cette fonction :

* **donnee** : un data.frame composé d’aux moins deux variables qualitatives (produit, panéliste) et un ensemble de variables quantitatives (descripteurs sensoriels)
* **formul** : le modèle qui doit etre testé *(cet argument doit être rempli par un modèle d'analyse de la variance, en commençant par l'effet sur lequel nous nous concentrons, (par exemple, l'effet du produit))*
* **firstvar** : la position de la première variable endogène (descripteur sensoriel)
* **lastvar** :	la position de la dernière variable endogène (descripteur sensoriel, par défaut la dernière colonne de la donnée)
* **proba** :	le seuil de signification considéré pour les analyses de variance (par défaut 0,05)
* **graph** :	 un booléen, si VRAI un diagramme à barres des valeurs P associées au test F de l’effet du produit est affiché
* **col.lower** :	la couleur utilisée pour “level.lower”. Uniquement utile si le graphique est TRUE
* **col.upper** :	la couleur utilisée pour "upper.lower". Uniquement utile si le graphique est TRUE
* **nbrow** :	le nombre de lignes à afficher (par défaut, toutes les valeurs sont affichées). Uniquement utile si le graphique est TRUE
* **nbcol**	: le nombre de colonnes à afficher (par défaut, toutes les valeurs sont affichées). Uniquement utile si le graphique est TRUE
* **random** :	 booléen, l’effet doit être possible comme fixe ou aléatoire (par défaut comme aléatoire)

### La fonction :

####  *les données*

Avant d'utiliser cette fonction, il est nécessaire de bien comprendre le jeu de données.

Dans ce tutoriel les données utilisées :`perfumes_qda_experts`,  se réfèrent à des variétés de parfums. Elles concernent 12 variétés de parfums qui ont été évaluées par 12 panélistes selon 12 descripteurs sensoriels. Chaque panéliste évalue 2 fois chaque produit.

Nous pouvons avoir un apeçu des premières lignes grâce à la fonction  **head** :

```{r head, message=TRUE, warning=TRUE, exercise=TRUE}

head(perfumes_qda_experts) #aperçu des 6 premières lignes

```
 *attention : la première colonne identifie chaque ligne avec un numéro*
 
Il existe aussi la fonction **summary**, elle permet d'afficher les caractéristiques du jeu de données, variable par variable.

```{r summary, message=TRUE, warning=TRUE, exercise=TRUE}

summary(perfumes_qda_experts) 

```

####  *Avez-vous bien compris ce jeu de données ?*

```{r comprehensiondata,echo=FALSE}
quiz(caption = "Compréhension des données",
    question("Combien il y a t-il d'attributs sensoriels ?",
             answer("12",correct=TRUE),
             answer("14"),
             answer("16"),
             random_answer_order = TRUE,
             allow_retry = TRUE
             ),
    question("Quelle est le numéro de la colonne 'Produit' ?",
             answer("3",),
             answer("1"),
             answer("4", correct=TRUE),
             random_answer_order = TRUE,
             allow_retry = TRUE
             ),
    question("Combien de fois à été évalué le produit 'Cinéma' ?",
             answer("2",),
             answer("12"),
             answer("24",correct=TRUE),
             allow_retry = TRUE,
             correct = "le produit cinéma , comme tous les autres à été évalué 24 fois : 2 fois par chaque panéliste : 2*12"
             ),
    question("Quelles propositions sont vraies ?",
             answer("il y a 12 descripteurs sensoriels dans ce jeu de donnée",correct = TRUE),
             answer("il y a 4 attributs sensoriels dans ce jeu de donnée"),
             answer("Les descripteurs sensoriels correspondent aux 4 premières colonnes"),
             answer("Les descripteurs sensorielscorrespondent aux 12 dernières colonnes ",correct = TRUE),
             random_answer_order = TRUE,
             allow_retry = TRUE
             )
    )         
```

####  *Exemple d'utilisation*

Le but premier de cette fonction est de déterminer une liste de descripteurs sensoriels qui structurent l'espace produit. Nous voulons donc savoir quels sont les attributs les plus caratéristiques.

Avant d'utiliser cette fonction il faut déterminer les principaux arguments :

*(un argument n'a pas été correctement modifié, à vous de le modifier)*

```{r exdecat,message=TRUE, warning=TRUE, exercise=TRUE}
res.decat <- decat(donnee, formul = ~ Product +Panelist, firstvar = 5, lastvar = length(colnames(perfumes_qda_experts)), 
    proba = 0.05, graph = FALSE)

```
```{r exdecat-solution}
res.decat <- decat(perfumes_qda_experts, formul = ~ Product +Panelist, firstvar = 5, lastvar = length(colnames(perfumes_qda_experts)), 
    proba = 0.05, graph = FALSE)
```

## Les résultats

 
```{r var}
res.decat <- decat(perfumes_qda_experts, formul = ~ Product +Panelist, firstvar = 5, lastvar = length(colnames(perfumes_qda_experts)), 
    proba = 0.05, graph = FALSE)
```

Les noms des différents composants du résultat de cette fonction peuvent être obtenus grâce à la fonction **names**.

```{r namen, message=TRUE, exercise=TRUE, exercise.setup="var"}
names(res.decat)
```

Nous obtenons alors une liste de résultats ainsi que deux graphiques (en fonction de l'option graph).

* **tabF** : Liste résulat du Vtest et la P-value du test F pour chaque descripteur.

* **tabT** : Trame de donnéees (produits, descripteurs), dans laquelle chaque cellule est le Vtest pour un produit et un descripteur donné.

* **coeff** : Cadre de données (produits, descripteurs), dans lequel chaque cellule est le coefficient résultant de l'analyse du modèle de variance pour un produit donné et un descripteur donné.

* **resF** : Liste de descripteurs triés du plus au moins significatif.

* **resT** : Liste de cadre de données, un cadre pour chaque produit. On y retrouve le coefficient, la valeur de la  p-value et du Vtest pour chaque descripteur significatif résultant de l'analyse du modèle de variance, triés par ordre décroissant. C'est le résultat la plus important car il fournit une description automatique des produits.

* **adjmean** : Base de données (produits, descripteurs), dans laquelle chaque cellule est la moyenne ajustée résultant de l'analyse du modèle de variance pour un produit donné et un descripteur donné.

* **diagramme en barre** : Valeurs des p-value associées au test F de l'effet produit.

* **Tableau des moyennes** : Tableau coloré avec les moyennes ajustées de la variable catégorielle (effet produit) : les valeurs significativement différentes de la moyenne générale sont colorées (significativement différentes avec le niveau proba); les valeurs significativement inférieures à la moyennes sont colorées en rouge (par défaut) et les significativement supérieures à la moyenne sont colorées en bleu.


```{r obt, message=TRUE, warning=TRUE, exercise=TRUE, exercise.setup="var"}
res.decat$resF #permet d'obtenir le résultat souhaité
```

## Le détail


### Principe


Dans un premier temps, la fonction decat effectue une ANOVA sur chaque attribut sensoriel en utilisant un modèle donné.
 

```{r anova, message=TRUE, warning=TRUE, exercise=TRUE, exercise.setup="var"}

##analyse de la variance pour chaque descripteur
resSpicy<-AovSum(Spicy ~ Product + Panelist, data=experts)
resHeady<-AovSum(Heady ~ Product + Panelist, data=experts)
resFruity<-AovSum(Fruity ~ Product + Panelist, data=experts)
resGreen<-AovSum(Green ~ Product + Panelist, data=experts)
resVanilla<-AovSum(Vanilla~ Product + Panelist, data=experts)
resFloral<-AovSum(Floral ~ Product + Panelist, data=experts)
resWoody<-AovSum(Woody ~ Product + Panelist, data=experts)
resCitrus<-AovSum(Citrus ~ Product + Panelist, data=experts)
resMarine<-AovSum(Marine ~ Product + Panelist, data=experts)
resGreedy<-AovSum(Greedy ~ Product + Panelist, data=experts)
resOriental<-AovSum(Oriental ~ Product + Panelist, data=experts)
resWrapping<-AovSum(Wrapping ~ Product + Panelist, data=experts)

```

### Analyse des parfums d'un point de vue univarié

Dans cette partie notre but sera de déterminer les descripteurs sensoriels les plus significatifs.

Le résultat `resF` de la fonction decat nous permet de répondre à cette question, nous allons essayer de retrouver ces résultats.

Le résultat `resF` provient de `tabF`, la différence entre les deux est le fait que dans `resF` les descripteurs sont triés du plus au moins significatif.

*Réalisation d'un tableau* 
```{r tabf_, message=TRUE, warning=TRUE, exercise=TRUE}

tabF<-as.data.frame(cbind(c(0),c(0)))
tabF<-tabF[-1,]
names(tabF)<-c("Vtest","p-value")
tabF

```

*Réalisation du test V* 
```{r testv, exercise = TRUE}

```

*Réalisation du test F afin d'obtenir la p-value* 

```{r testf, exercise = TRUE}

```

*Concaténation des résultats pour obtenir le tableau **tabF** *

```{r concat, exercise = TRUE}

```

*Tri des descripteur pour obtenir **resF** *
```{r tri, exercise = TRUE}

```


### Analyse des parfums d'un point de vue multivarié

Pour pouvoir obtenir une description multivariée des produits nous avons besoin du résultat nommé `adjmean`.

```{r adjmaen, exercise = TRUE, exercise.setup="var"}
res.decat$adjmean
```

Comme nous pouvons le remarquer ce résultat nous montre la moyenne ajustée entre chaque produit et descripteur.

Nous allons donc essayer de retrouver ces moyennes que nous allons appeler `parfums.average`.

```{r moyajustee, exercise = TRUE}
parfums.average <-
```

Dans cette description les parfums seront les individus et les variables seront les descripteurs. Afin de savoir quels sont les parfums évalués comme "similaires" nous allons utiliser la fonction `PCA` du package FactoMineR que nous allons appliquer à l'ensemble des données **parfums.average**.

```{r pca, exercise = TRUE}
res.pca<-PCA(parfums.average)
```

Les parfums simillaires auront des corrélations relativement proche à l'inverse des parfums ayant de nombreuses différences.

